【裁判字號】    95,訴,4301
【裁判日期】    951229
【裁判案由】    偽造文書
【裁判全文】
臺灣高雄地方法院刑事判決              95年度訴字第4301號
公  訴  人  臺灣高雄地方法院檢察署檢察官
被      告  丙○○
                    （現於臺灣高雄看守所附設勒戒所勒戒中
上列被告因偽造文書案件，經檢察官提起公訴（95年度偵字第22
055號、24844號），嗣本院訊問被告後，因被告就其被訴犯罪事
實為有罪之陳述，經詢問被告及檢察官之意見後，合議庭裁定由
受命法官依簡式審判程序獨任審理，並判決如下：
    主  文
丙○○偽造署押，足以生損害於公眾及他人，處有期徒刑肆月，
如易科罰金，以銀元佰元即新臺幣玖佰元折算壹日。如附表所
示偽造之「乙○○」簽名及指印均沒收。
    事  實
一、丙○○於民國94年12月14日下午4 時25許，為警方持搜索票
    至基隆市○○區○○街132 號11樓執行搜索，詎其為避免遭
    警方查緝，並掩飾其通緝犯之身分，竟自94年12月14日下午
    4 時25分起至同年月15日晚間7 時55分止之期間內，先後在
    上開地址、基隆市○○路205 號基隆市刑警大隊偵一隊處及
    臺灣基隆地方法院檢察署偵查臨時偵查庭內，持其於先前不
    詳時、地所取得之其姊「乙○○」身分證1 枚，冒用「乙○
    ○」之名義應訊，並基於接續之犯意，在附表所示之調查筆
    錄、尿液檢體對照表、扣押筆錄、扣押物品目錄表、逕行逮
    捕通知書、訊問筆錄、指紋卡片等文件上，偽造「乙○○」
    之簽名及指印，足以生損害於乙○○及偵查機關偵辦案件之
    正確性，嗣經乙○○本人接獲法院通知，發覺有異，始循線
    查知上情。
二、案經基隆市警察局報告臺灣基隆地方法院檢察署呈請臺灣高
    等法院檢察署檢察長核轉臺灣桃園地方法院檢察署，再呈請
    臺灣高等檢察署核轉臺灣高雄地方法院檢察署檢察官偵查起
    訴。
    理  由
一、本件被告丙○○係涉犯法定刑為死刑、無期徒刑、最輕本刑
    為3 年以上有期徒刑以外之罪，被告於準備程序進行中就被
    訴事實為有罪之陳述，由受命法官告知簡式審判程序之要旨
    並聽取其與公訴人之意見，經被告同意適用簡式審判程序後
    ，本院亦認無不得或不宜改依簡式審判程序進行之處，爰依
    刑事訴訟法第273 條之1 第1項、第284 條之1 規定，本院
    合議庭裁定本件由受命法官獨任進行簡式審判程序，合先敘
    明。
二、訊據被告丙○○對其於上揭時、地冒用其姊乙○○之名義，
    並偽造乙○○署押之事實，均坦承不諱，核與證人乙○○於
    偵查中具結證述之情節相符，復有附表所示「乙○○」之指
    紋卡，經比對結果，與內政部警政署刑事警察局檔存被告之
    指紋卡相符，亦有該局95年4 月刑紋字第0950058033號鑑驗
    書附卷可稽，且有乙○○之身分證正本1 枚扣案可證，足認
    被告上開自白應與事實相符，本件事證明確，被告犯行堪以
    認定。
三、按指印同為代表冒用者之姓名，依民法第3 條第3 項規定，
    指印有與簽名生同等之效力，其為署押之作用及效力與署押
    無異，且簽名與捺指印，係出於同一偽造署押之犯意，是其
    所捺指印雖為被告所有，亦係刑法所稱之署押。又按警局所
    製作之逮捕通知書，其上若備有「收受人簽章欄」，由形式
    上觀察，於該欄內簽名及捺指印，即足表示由該姓名之人收
    受該項通知書之證明，是若有冒名而為之者，即應成立偽造
    私文書罪；倘警局所製作之逮捕通知書，其上僅備有「被通
    知（告知）人簽章欄」，則在該等欄位下簽名及捺指印時，
    僅處於受通知（告知）者之地位，尚不能表示其係有製作何
    種文書之意思及曾為何項意思表示，故若有冒名而為之者，
    應認僅成立偽造署押罪（最高法院91年度臺非字第295 號、
    93年度臺上字第1187號、90年度臺上字第6057號判決意旨參
    照）。是核被告丙○○在如附表所示文件上偽造「乙○○」
    簽名及指印之行為，係犯修正前刑法第217 條第1 項之偽造
    署押罪，檢察官認此部分係犯刑法第216 條、第210 條之行
    使偽造私文書罪，並未斟酌前揭署押並不具私文書之性質，
    尚有未洽，惟其社會基本事實同一，本院自應變更法條。又
    被告冒「乙○○」之名應訊，先後於如附表所示文件偽造「
    乙○○」之簽名及指印，雖係分別數行為，且時間上亦有先
    後，然各該於同一刑事案件中之數行為係同時地或密切接近
    之時地實施侵害之法益，各行為之獨立性極為薄弱，依一般
    社會健全觀念難以強行分離，且被告冒名應訊，主觀上當然
    有自始至終在階段中偽造署押之意思，因此各個舉動不過為
    犯罪行為之一部分，故同一刑案案件中之數偽造行為可視為
    一刑事訴訟程序之數個階段，不過係行為接續而完成整個犯
    罪，顯係基於單一犯意接續所為，侵害單一法益，應包括於
    一行為予以評價，為接續犯，論以一罪。爰審酌被告為躲避
    員警查緝而偽造其姊乙○○之署押，增加檢警單位偵辦案件
    之困難度，影響乙○○之名譽，並增加乙○○奔波澄清之苦
    ，惡性非輕，惟念其犯後坦承犯行，態度良好等一切情狀，
    量處如主文所示之刑。另被告犯罪時之刑法第41條第1 項前
    段規定「犯最重本刑為5 年以下有期徒刑以下之刑之罪，而
    受6 個月以下有期徒刑或拘役之宣告，因身體、教育、職業
    、家庭之關係或其他正當事由，執行顯有困難者，得以1 元
    以上3 元以下折算1 日，易科罰金」，而被告行為時之易科
    罰金折算標準，廢止前罰金罰鍰提高標準條例第2 條前段規
    定，就其原定數額提高為100 倍折算1 日，被告行為時之易
    科罰金折算標準，應以銀元300 元折算1 日，經折算為新臺
    幣後，應以新臺幣900 元折算為1 日；惟95年7 月1 日修正
    公布施行之刑法第41條第1 項前段則規定「犯最重本刑為5
    年以下有期徒刑以下之刑之罪，而受6 個月以下有期徒刑或
    拘役之宣告者，得以新臺幣1000元、2000元或3000元折算1
    日，易科罰金」，比較修正前後之易科罰金折算標準，以95
    年7 月1 日修正公布施行前之規定，較有利於被告，故本院
    應依刑法第2 條第1 項前段，適用修正前刑法第41條第1 項
    前段規定，併諭知易科罰金之折算標準。
四、如附表所示偽造之「乙○○」簽名及指印，均應依刑法第21
    9 條之規定宣告沒收。至扣案之乙○○身分證正本1 枚，並
    非被告所有之物，本院自不得宣告沒收，附此敘明。
據上論斷，應依刑事訴訟法第273條之1第1項、第299 條第1 項
前段，第300 條，刑法第2 條第1 項前段、第217 條第1 項、第
219 條、修正前刑法第41條第1 項前段，廢止前罰金罰鍰提高標
準條例第2 條，判決如主文。
本案經檢察官甲○○到庭執行職務。
中    華    民    國    95    年    12    月    29    日
                  刑事第十四庭法  官  謝  雨  真
以上正本證明與原本無異。
如不服本判決，應於判決送達後10日內，向本院提出上訴狀。
中    華    民    國    95    年    12    月    29    日
                              書記官  林  佳  慧
附表：
┌──┬─────────┬─────┬──────┬──────────┐
│編號│文件名稱          │欄位      │偽造之署押  │偽造之時間          │
├──┼─────────┼─────┼──────┼──────────┤
│一  │94年12月14日基隆市│告知受詢問│簽名2 枚、指│94年12月14日晚間8 時│
│    │警察局第一次調查筆│人權利欄、│印4枚       │38分至45分          │
│    │錄                │騎縫及被詢│            │                    │
│    │                  │問人欄    │            │                    │
├──┼─────────┼─────┼──────┼──────────┤
│二  │94年12月15日基隆市│告知受詢問│簽名2 枚、指│92年12月15日下午1 時│
│    │警察局第二次調查筆│人權利欄、│印8枚       │25分至45分          │
│    │錄                │騎縫及被詢│            │                    │
│    │                  │問人欄    │            │                    │
├──┼─────────┼─────┼──────┼──────────┤
│三  │基隆市警察局偵辦毒│受驗人按捺│指印3 枚    │94年12月14日下午6 時│
│    │品案件尿液檢體對照│指印欄    │            │40 分               │
│    │表（共3聯）       │          │            │                    │
├──┼─────────┼─────┼──────┼──────────┤
│四  │基隆市警察局扣押筆│在場人欄  │簽名及指印各│94年12月14日下午6 時│
│    │錄                │          │1枚         │10分                │
├──┼─────────┼─────┼──────┼──────────┤
│五  │基隆市警察局扣押物│所有人/ 持│簽名及指印各│同上                │
│    │品目錄表          │有人/ 保管│1枚         │                    │
│    │                  │人欄      │            │                    │
├──┼─────────┼─────┼──────┼──────────┤
│六  │基隆市警察局逕行逮│被通知人簽│簽名及指印各│94年12月14日晚間9 時│
│    │捕通知            │名捺印欄  │1枚         │10分                │
├──┼─────────┼─────┼──────┼──────────┤
│七  │臺灣基隆地方法院檢│受訊問人欄│簽名1枚     │94年12月15日晚間7 時│
│    │察署訊問筆錄      │          │            │55分                │
├──┼─────────┼─────┼──────┼──────────┤
│八  │基隆市警察局刑警大│各指欄位  │指印20枚    │94年12月14日        │
│    │隊偵一隊指紋卡片  │          │            │                    │
└──┴─────────┴─────┴──────┴──────────┘
附錄本案論罪科刑法條：
刑法第217條
偽造印章、印文或署押，足以生損害於公眾或他人者，處3 年以
下有期徒刑。
盜用印章、印文或署押，足以生損害於公眾或他人者，亦同。


司法院資訊處製作；財團法人民間司法改革基金會備份。
